【裁判字號】    89,自,801
【裁判日期】    900112
【裁判案由】    侵占
【裁判全文】
臺灣臺北地方法院刑事判決                          八十九年度自字第八一號
    自  訴  人  甲○○
    被      告  乙○○
右列被告因侵占案件，經自訴人提起自訴，本院判決如左：
    主  文
乙○○無罪。
    理  由
一、自訴意旨略以：被告乙○○於民國八十九年四月十八日，在台北市○○路○段六
    十九號，與自訴人甲○○簽訂駕駛員承租計程車具結書，向自訴人租得其所有登
    記於今春交通事業有限公司名下車號ＥＸ─五九七號之營業小客車一部，約定每
    日租金新台幣五百元，按日繳納，詎被告意圖為自己不法之所有，自上開租車日
    起，即未按時繳納車租，迄八十九年八月三十一日止，共積欠車租及逕行告發單
    計七萬二千元，且於租約到期後仍繼續使用該車，自訴人尋訪被告無著，被告顯
    係自始即意圖為自己不法之所有，侵占上開營業小客車甚明，因認被告涉犯刑法
    第三百三十五條第一項侵占罪罪嫌云云。
二、按犯罪事實應依證據認定之，無證據不得推定其犯罪事實；不能證明被告犯罪者
    ，應諭知無罪之判決，刑事訴訟法第一百五十四條、第三百零一條第一項分別定
    有明文。又事實之認定，應憑證據，如未能發現相當證據，或證據不足以證明，
    自不能以推測或擬制之方法，以為裁判基礎（最高法院四十年台上字第八六號判
    例參照）。次按刑法上之侵占罪，須持有人變易其原來之持有意思而為不法所有
    之意思，始能成立，如僅將持有物延不交還或有其他原因致一時未能交還，既缺
    乏主觀要件，即難遽以該罪相繩（最高法院二十年上字第一六二○號判例參照）
    。
三、本件自訴人甲○○認被告乙○○涉有右揭侵占犯行，無非係以其上開指訴，及其
    提出之駕駛員承租計程車具結書、汽車新領牌照登記書、台北市計程車客運駕駛
    人自備車輛參與經營契約書、今春交通事業有限公司之台北市政府營利事業登記
    證等，為其主要論據。訊據被告固承認向自訴人租得上開營業小客車尚積欠自訴
    人若干款項未償還之事實，惟堅決否認有何侵占犯行，辯稱：因該段時間弟媳婦
    過世，母親身體不好，其要處理家中事情，且開計程車生意不好，因未能按時繳
    納租金，對自訴人不好意思，心想等籌到錢再給他，才會一直拖欠，後來車子己
    由自訴人收回，其也與自訴人達成和解，分期償還欠款，絕無侵占犯意等語。經
    查：被告於本院審理時供稱：其去青年公園附近向朋友調錢，結果人下來後發現
    車子不見了，其趕快去報案，並打電話給車行，車行說他們已將車拖回去了等語
    ，為自訴人所不否認，自訴人亦陳稱：上開營業小客車確於八十九年十月十八日
    在青年公園附近尋獲，並逕行拖回等語明確（均見本院八十九年十月二十七日筆
    錄），是被告此部分供述應可採信，參以被告與自訴人已達成和解，並當庭提出
    一萬元償還自訴人，有自訴人提出之和解書一紙及本院八十九年十月二十七日筆
    錄載明可稽，自訴人並表示：對於被告所辯沒有侵占的意思等語，其沒有意見，
    被告第一期已償還五千元了（見本院八十九年十二月二十二日筆錄），倘被告有
    侵占上開營業小客車之意，豈有於發現該車不見時猶報案處理，甚且告知自訴人
    實情，而自暴犯行之理？被告仍予以報案且告知自訴人實情，並積極與自訴人達
    成和解，又已返還部分欠款，足徵其主觀上並無將上開營業小客車變易「持有」
    為「所有」之意，是尚難僅以自訴人一時無法覓得被告及被告未按時給付租金或
    返還系爭車輛之民事糾紛，即認被告有侵占犯行。此外，復查無其他積極證據足
    以證明被告有自訴人所指之侵占犯行，既無法證明被告犯罪，依首揭說明，自應
    為被告無罪之諭知。
據上論斷，應依刑事訴訟法第三百四十三條、第三百零一條第一項，判決如主文。
中      華      民      國    九十      年      一      月     十二     日
                                    臺灣臺北地方法院刑事第七庭
                                        法  官  蕭  清  清
右正本證明與原本無異。
如不服本判決，應於判決送達後十日內，向本院提出上訴狀。
                                        書記官  劉  麗  英
中      華      民      國    九十      年      二      月      二      日


司法院資訊處製作；財團法人民間司法改革基金會備份。
